臺灣彰化地方法院刑事判決　　　　　　　100年度訴字第440號
公　訴　人　臺灣彰化地方法院檢察署檢察官
被　　　告　宋昌雲
上列被告因毒品危害防制條例案件，經檢察官提起公訴（100年
度毒偵字第459號），被告於本院準備程序中就被訴事實，為有
罪陳述，本院合議庭裁定由受命法官獨任進行簡式審判程序，判
決如下：
    主  文
宋昌雲施用第一級毒品，累犯，處有期徒刑玖月。又持有第一級
毒品，累犯，處有期徒刑參月，扣案海洛因壹包（驗餘淨重零點
柒柒公克），沒收銷燬之，扣案空包裝（重零點伍公克），沒收
。應執行有期徒刑拾壹月，扣案海洛因壹包（驗餘淨重零點柒柒
公克），沒收銷燬之，扣案空包裝（重零點伍公克），沒收。
    犯罪事實
一、宋昌雲前於93年間因施用第一級毒品案，經臺灣臺中地方法
    院裁定送觀察勒戒後，認有繼續施用傾向，再經裁定付強制
    戒治，於95年1月11日強制戒治執行完畢釋放，於95年1月23
    日經臺灣臺中地方法院檢察署檢察官以95年度戒毒偵字第13
    號為不起訴處分（初犯）；又於強制戒治執行完畢釋放後五
    年內之95年4月間施用第一級毒品，經本院以95年度訴字第1
    817號判處有期徒刑8月，上訴後於96年4月23日經臺灣高等
    法院臺中分院以96年上訴字765號判決上訴駁回確定，並經
    裁定減為有期徒刑4月（2犯、第1案）；復因施用第二級毒
    品案，於96年1月8日經本院以95年彰簡字1111號判處有期徒
    刑3月，嗣經裁定減為有期徒刑1月15日（第2案）；復因施
    用第一級毒品案，於96年9月3日經本院以96年訴字854號分
    別判處有期徒刑4月、6月，各減為有期徒刑2月、3月，定應
    執行刑有期徒刑4月確定（第3案）；又因詐欺案，於97年2
    月14日經臺灣臺中地方法院以96年易字5987號判處有期徒刑
    2月確定（第4案），又因施用第一級毒品案，於96年11月19
    日經本院以96年訴字1721號判處有期徒刑8月（減為有期徒
    刑4月）、7月，定應執行刑有期徒刑10月確定（第5案）；
    又因施用第一、二級毒品案，於96年11月19日，經本院以96
    年訴字1772號分別處有期徒刑7月、4月，定應執行刑有期徒
    刑10月確定（第6案）。嗣上揭第1、2、3、4案，經台灣臺
    中地方法院以97年聲字4797號裁定應執行刑有期徒刑9 月；
    上揭第5、6案，經本院以97年聲字1734號定應執行刑有期徒
    刑1年6月後，與台灣臺中地方法院97年聲字4797號裁定所定
    應執行刑有期徒刑9月，接續執行，於98年3月2日縮短刑期
    假釋付保護管束，於98年7月27日保護管束期滿，未執行之
    刑，以已執行論。詎其仍不知悔改，復基於施用第一級毒品
    海洛因之犯意，於100年2月15日上午11時許，在彰化縣彰化
    市○○里○○路253巷32號住處，以注射針筒注射方式，施
    用第一級毒品海洛因1次。其另行起意，復於同年月日下午1
    5時至許，至大村鄉○○路47之1號以新臺幣（下同）7,000
    元向施垂鎮（另由檢察官偵辦）購買第一級毒品海洛因1包
    （驗餘淨重0.77公克、空包裝重0.5公克）而持有之，惟尚
    未及施用，即因警方早依通訊監察得知宋昌雲有向施垂鎮購
    買海洛因施用之嫌，而於同年月日15時30分許，至大村鄉○
    ○路47之1號前，持搜索票在其身上搜扣得其持有之海洛因1
    包（驗餘淨重0.77公克、空包裝重0.5公克），經採尿送驗
    ，結果均呈可待因、嗎啡陽性反應，而知上情。
二、案經彰化縣警察局溪湖分局報告臺灣彰化地方法院檢察署檢
    察官偵查起訴。
    理  由
一、按除被告所犯為死刑、無期徒刑、最輕本刑為3 年以上有期
    徒刑之罪或高等法院管轄第一審案件者外，於刑事訴訟法第
    273 條第1 項程序進行中，被告先就被訴事實為有罪之陳述
    時，審判長得告知被告簡式審判程序之旨，並聽取當事人、
    代理人、辯護人及輔佐人之意見後，裁定進行簡式審判程序
    ；除簡式審判程序、簡易程序及第376 條第1 款、第2 款所
    列之罪之案件外，第一審應行合議審判，刑事訴訟法第273
    條之1第1項、第284條之1分別定有明文。本件被告宋昌雲所
    犯係死刑、無期徒刑、最輕本刑為3年以上有期徒刑或高等
    法院管轄第一審案件以外之罪，並於本院行準備程序時就被
    訴事實為有罪之陳述，本院合議庭依前揭規定，經評議結果
    ，裁定改由受命法官獨任行簡式審判程序，先予敘明。
二、上開施用第一級毒品及持有海洛因之犯罪事實，迭據被告宋
    昌雲於警詢、檢察官偵查中，本院準備程序及審理時自白不
    諱。且被告宋昌雲於100年2月15日經採尿送驗，結果呈可待
    因、嗎啡陽性反應，有彰化縣警察局溪湖分局委託檢驗尿液
    代號與真實姓名對照證單、彰化縣警察局溪湖分局100年3月
    7日溪警分偵字第100004292號函附100年2月25日詮昕科技股
    份有限公司濫用藥物尿液檢驗報告附卷足稽，而扣案毒品又
    係海洛因（驗餘淨重0.77公克、空包裝重0.50公克，亦有法
    務部調查局濫用藥物實驗室100年3月22日調科壹字第100230
    06820號鑑定書附卷足稽。足徵，被告自白與事實相符，得
    作為不利被告認定依據，事證明確，應依法論科。
三、按施用第一、二級毒品為犯罪行為，毒品危害防制條例第10
    條第1項及第2項各定有處罰明文。故施用該毒品者，依前揭
    規定本應科以刑罰，惟基於施用毒品之人，兼有病患屬性，
    乃於刑事政策上對合於一定條件之施用者，依同條例第20條
    、第23條之規定，施以觀察、勒戒及強制戒治之治療，期以
    保安處分替代刑罰，戒斷其身、心癮。嗣因其程序過於繁雜
    ，上揭條例於民國92年7月9日修正公布，自93年1月9日施行
    ，將該條例第20條、第23條之保安處分程序，單純區分為「
    初犯」、「五年內再犯」及「五年後再犯」三種；依其立法
    理由之說明：「初犯」，經觀察、勒戒或強制戒治後，應為
    不起訴處分或不付審理之裁定；經觀察、勒戒或強制戒治執
    行完畢釋放後，「五年內再犯」者，因其再犯率甚高，原實
    施之觀察、勒戒及強制戒治既已無法收其實效，爰依法追訴
    或裁定交付審理。至於經觀察、勒戒或強制戒治執行完畢釋
    放後，「五年後再犯」者，前所實施之觀察、勒戒或強制戒
    治已足以遮斷其施用毒品之毒癮，為期自新及協助其斷除毒
    癮，仍適用「初犯」規定，先經觀察、勒戒或強制戒治之程
    序。從而依修正後之規定，僅限於「初犯」及「五年後再犯
    」二種情形，始應先經觀察、勒戒或強制戒治程序，不能逕
    行起訴，亦即設為施用毒品罪起訴條件之限制。但倘被告於
    五年內已再犯，經依法再為保安處分或追訴處罰者，縱其第
    三次（或第三次以上）施用毒品之時間，在初犯之保安處分
    執行完畢釋放後五年以後，即非屬「五年後再犯」之情形，
    且因前有「五年內再犯」情形，顯見其再犯率甚高，原實施
    之保安處分無法收其實效，毋庸仍予寬典處遇，而應依該條
    例第10條逕予刑罰制裁（最高法院99年台非字第277號判決
    參照，同旨見最高法院99年台上字第5726號、98年台非字第
    240、12號、98年台上字第7296號、97年台非字第540、406
    、342號判決），本件被告前於93年間因施用第一級毒品案
    ，經臺灣臺中地方法院裁定送觀察勒戒後，認有繼續施用傾
    向，再經裁定付強制戒治，於95年1月11日強制戒治執行完
    畢釋放，於95年1月23日經臺灣臺中地方法院檢察署檢察官
    以95年度戒毒偵字第13號為不起訴處分（初犯）；又於初次
    強制戒治執行完畢釋放後五年內之95年4月間施用第一級毒
    品，經本院以95年度訴字第1817號判處有期徒刑8月，上訴
    後於96年4月23日經臺灣高等法院臺中分院以96年上訴字765
    號判決上訴駁回確定，並經裁定減為有期徒刑4月（2犯）之
    事實，有臺灣臺中地方法院檢察署檢察官以95年度戒毒偵字
    第13號為不起訴處分書及臺灣高等法院96年度上訴字第765
    號刑事判決及臺灣高等法院被告前案紀錄表足稽。顯見被告
    並非於初次觀察、勒戒、強制戒治執行完畢釋放後5年內均
    無任何施用毒品之犯行，且其既已於初次觀察、勒戒、強制
    戒治執行完畢釋放後5年內，再犯施用毒品之罪，經追訴處
    罰，其已符合毒品危害防制條例第23條第2項所定之追訴要
    件，揆諸前開毒品危害防制條例條文及說明，被告所為本件
    施用第一級毒品罪行，即無「五年後再犯」規定之適用，自
    毋須再重新施予觀察、勒戒或強制戒制之處遇程序，而應直
    接訴追處罰。
四、核被告宋昌雲所為，係犯毒品危害防制條例第10條第1項之
    施用第一級毒品罪、第11條第1項之持有第一級毒品罪，被
    告上揭施用第一級毒品及持有第一級毒品之犯行，犯意各別
    ，行為互殊，應予分論併罰。雖檢察官起訴書所犯法條欄未
    就被告於100年2月15日下午15時至15時30分許持有第一級毒
    品之犯行，論以同條例第11條第1項持有毒品罪。惟犯罪事
    實已否起訴，係就起訴書犯罪事實欄記載認定，並非以起訴
    書所犯法條欄記載為準，茲被告於警詢稱「本15日約15時許
    ，我以0000000000行動電話打給我阿爸0000000000電話，約
    定前來向他購買毒品海洛因，所被查獲之毒品海洛因一小包
    （毛重約1.2公克）就是剛剛以新台幣7,000元向阿爸所購買
    的...海洛因是向施垂鎮購買的，施垂鎮我都稱呼他『阿爸
    』」，被告於本院準備程序及審理時之自白均謂「扣案海洛
    因係其於100年2月15日下午15時至15時30分許，向施垂鎮以
    7,000元購得後，尚未吸食，即被警查獲」，故被告遭查獲
    持有第一級毒品海洛因犯行，顯與100年2月15日上午11時許
    在彰化市○○路253巷32號住處，以注射針筒注射方式，施
    用第一級毒品海洛因1次之犯行，無高度、低度行為之吸收
    關係，而係另行起意所犯，故檢察官漏未就被告於100年2月
    15日下午15時至15時30分許，持有第一級毒品海洛因犯行，
    另論以毒品危害防制條例第11條第1項之持有第一級毒品罪
    ，反認該嗣後持有第一級毒品海洛因行為，為被告之前施用
    海洛因行為吸收，即有誤解。次查，檢察官起訴書犯罪事實
    欄第1頁倒數第2行至第2頁第1行既已記載「嗣於同日下午3
    時30分許，在彰化縣大村鄉○○路47之1號前為警查獲，當
    場扣得第一級毒品海洛因1包（毛重約1.2公克）」，所犯法
    條欄復記載「扣案之第一級毒品海洛因1包（毛重約1.2公克
    ），請依同條例第18條第1項前段規定宣告沒收銷燬之」。
    足徵，檢察官起訴書犯罪事實欄，已就「被告於100年2月15
    日下午15時至15時30分許，持有第一級毒品海洛因」之犯行
    ，提起公訴，只不過檢察官誤認被告於100年2月15日15時30
    分許持有海洛因犯行，為當日上午11時許施用海洛因之行為
    吸收，始於所犯法條欄聲請就扣案海洛因宣告沒收銷燬。且
    公訴檢察官於本院審理時復稱:「起訴書犯罪事實欄第1頁倒
    數第2行以後，應補充更正為『宋昌雲於100年2月15日下午3
    時至3時30分許，至施垂鎮○村鄉○○路47之1號住處，向施
    垂鎮購買7,000元海洛因，惟尚未施用，即為警在大村鄉○
    ○路47之1號門前，被警方查獲其所持有之海洛因（毛重約1
    .2公克）』，所犯法條欄補充更正為『核被告所為係犯毒品
    危害防制條例第10條第1項施用第一級毒品罪，及同條例第1
    1條第1項持有第一級毒品罪，二罪犯意各別，應分論併罰』
    」，並有補充理由書附卷足稽。故本院自應就起訴書已記載
    ，惟檢察官誤認與施用有吸收關係之「被告持有扣案第一級
    毒品（驗餘淨重0.77公克、空包裝重0.5公克）」犯行，併
    予審理，附此敘明。茲被告於95年4月間施用第一級毒品，
    經本院以95年度訴字第1817號判處有期徒刑8月，上訴後於9
    6年4月23日經臺灣高等法院臺中分院以96年上訴字765號判
    決上訴駁回確定，並經裁定減為有期徒刑4月（第1案）；復
    因施用第二級毒品案，於96年1月8日經本院以95年彰簡字11
    11號判處有期徒刑3月，嗣經裁定減為有期徒刑1月15日（第
    2案）；復因施用第一級毒品案，於96年9月3日經本院以96
    年訴字854號分別判處有期徒刑4月、6月，各減為有期徒刑2
    月、3月，定應執行刑有期徒刑4月確定（第3案）；又因詐
    欺案，於97年2月14日經臺灣臺中地方法院以96年易字5987
    號判處有期徒刑2月確定（第4案），又因施用第一級毒品案
    ，於96年11月19日經本院以96年訴字1721號判處有期徒刑8
    月（減為有期徒刑4月）、7月，定應執行刑有期徒刑10月確
    定（第5案）；又因施用第一、二級毒品案，於96年11月19
    日，經本院以96年訴字1772號分別處有期徒刑7月、4月，定
    應執行刑有期徒刑10月確定（第6案）。嗣上揭第1、2、3
    、4案，經台灣臺中地方法院以97年聲字4797號裁定應執行
    刑有期徒刑9月；上揭第5、6案，經本院以97年聲字1734號
    定應執行刑有期徒刑1年6月後，與台灣臺中地方法院97年聲
    字4797號裁定所定應執行刑有期徒刑9月，接續執行，於98
    年3月2日縮短刑期假釋付保護管束，於98年7月27日保護管
    束期滿，未執行之刑，以已執行論之事實，有臺灣高等法院
    被告前案紀錄表足稽，其於有期徒刑執行完畢後五年內，故
    意再犯本罪，為累犯，均應加重其刑。爰審酌被告曾因施用
    毒品經送觀察、勒戒及強制戒治，仍未知警惕，再犯本案之
    罪，足見其雖經觀察、勒戒及強制戒治之治療程序，仍未徹
    底戒除惡習遠離毒害，顯未能善體國家設置觀察、勒戒及戒
    治機構，協助毒品施用者戒除毒害之良法美意，惟念及施用
    毒品本質上係戕害自身健康之行為，尚未嚴重破壞社會秩序
    或侵害他人權益，暨其犯罪之動機、目的、所生危害及犯罪
    後坦承犯行，犯後態度良好，再參酌被告於96年2月間因施
    用第一級毒品罪，經本院於96年10月26日判處有期徒刑8月
    ，有本院96年訴字1721號判決足稽，本案施用毒品罪所處刑
    度自不宜低於前案判決，以免被告誤認犯越多次同質性罪行
    ，可越判越輕，致刑罰失衡等一切情狀，爰分別量處如主文
    所示之刑，並定其應執行刑，以昭炯戒。
五、扣案海洛因1包（驗餘淨重0.77公克），係被告犯持有第一
    級毒品罪查獲之第一級毒品，應於其所犯持有第一級毒品罪
    主文項下，依毒品危害防制條例第18條第1項前段規定宣告
    沒收銷燬之。至於扣案空包裝（重0.5公克）係被告購得海
    洛因後用於包裹毒品海洛因，防止毒品漏逸、潮濕，以便於
    攜帶持有所用，既經鑑定機關就之與海洛因分別鑑析其重量
    ，有上開法務部調查局鑑定通知書可憑，與毒品並無不可析
    離之關係，以之包裝海洛因，為供持有毒品所用之物，即為
    被告所有，供犯罪所用之物，應依刑法第38條第1項第2款之
    規定，於其所犯持有第一級毒品罪主文項下，一併宣告沒收
    之。
六、另毒品危害防制條例第21條係鼓勵施用毒品者，在未被查獲
    前，主動向醫療機構請求使用合法藥物取代及減輕對毒品依
    賴之治療方式，代替由刑事司法程序之觀察勒戒、強制戒治
    ，達到戒斷毒癮之目的。故對治療中被查獲者予以寬典，顯
    係指於請求治療前之施用行為，並非指凡在治療中又繼續施
    用毒品之行為，均有該條之適用，否則一面自動向醫療機構
    請求治療戒除毒癮，另在治療期間又恣意施用毒品，如遭查
    獲則以同條例第21條第2項規定藉資免責，顯非立法本意。
    又因該條第2項係規定「依前項規定治療中經查獲之被告…
    …」，而同條第1項規定是指犯罪未發覺前請求治療之該次
    犯罪，從而該條第2項但書所指「但以一次為限」，依法條
    之文義，應認犯罪未發覺前請求治療，於治療中被查獲治療
    前所犯該次施用毒品犯行，可依該條第2項為不起訴處分或
    不付審理之裁定，但以一次為限。嗣後如再行施用毒品，即
    不得因於未被發覺前請求治療，於治療中被查獲治療前之該
    次施用毒品犯行，而得援用該條第2項為不起訴處分或不付
    審理之裁定（最高法院100年度台上字第1111、36號判決意
    旨參照），縱被告於本院審理時提出秀傳醫院診斷證明證明
    「自100年1月20日起自他院轉介至秀傳醫院接受美沙冬治療
    毒癮」，惟被告自承「99年12月起即已至醫院接受美沙冬治
    療，本件係於美沙冬治療期間毒癮發作，始於100年2月15日
    再犯」，故即不得依毒品危害防制條例第21條由檢察官為不
    起訴處分。又是否依毒品危害防制條例第24條為戒癮治療之
    緩起訴處分，係檢察官職權，故被告請聲請本院對之為緩起
    訴云云，亦有誤解。又本件係因警方認施垂鎮有販賣毒品之
    情，遂對施垂鎮使用之0000000000門號實施通訊監察，於通
    訊監察過程得知被告有向施垂鎮購買毒品施用，涉有毒品危
    害防制條例罪嫌，始向本院申請對被告實施搜索，查緝被告
    施用毒品罪嫌，並在施垂鎮○村鄉○○路47之1號住處前，
    搜到被告剛購向施垂鎮得之海洛因1包，被告始於警詢指證
    施垂鎮販賣海洛因，施垂鎮應而被起訴販賣第一級毒品給被
    告宋昌雲之情，亦有本院100年聲搜字605號搜索票、臺灣彰
    化地方法院100年度偵字1841號起訴書，及被告與施垂鎮通
    聯之通訊監察譯文表足稽，故本案亦無自首或毒品危害防制
    條例第17條減刑規定適用，均附此敘明。
據上論斷，應依刑事訴訟法第273條之1第1項、第299條第1項前
段，毒品危害防制條例第10條第1項、第11條第1項、第18條第1
項，刑法第11條前段、第47條第1項、第51條第5款、第38條第1
項第2款，判決如主文。
本案經檢察官施教文到庭執行職務。
中    華    民    國   100    年    7     月    29    日
                  刑事第四庭  法  官  陳義忠
以上正本證明與原本無異。
如不服本判決應於收受判決後10日內，向本院提出上訴書狀，並
應敘述具體理由;其未敘述上訴理由者，應於上訴期間屆滿後20
日內向本院補提理由書（均須按他造當事人之人數附繕本）「切
勿逕送上級法院」。
中    華    民    國   100    年    7     月    29    日
                              書記官  吳曉玟
毒品危害防制條例第10條
施用第一級毒品者，處6月以上5年以下有期徒刑。
施用第二級毒品者，處3年以下有期徒刑。
毒品危害防制條例第11條
持有第一級毒品者，處3年以下有期徒刑、拘役或新臺幣5萬元以
下罰金。
持有第二級毒品者，處 2 年以下有期徒刑、拘役或新臺幣 3 萬
元以下罰金。
持有第一級毒品純質淨重十公克以上者，處 1 年以上 7 年以下
有期徒刑，得併科新臺幣 1 百萬元以下罰金。
持有第二級毒品純質淨重二十公克以上者，處 6 月以上 5 年以
下有期徒刑，得併科新臺幣 70 萬元以下罰金。
持有第三級毒品純質淨重二十公克以上者，處 3 年以下有期徒
刑，得併科新臺幣 30 萬元以下罰金。
持有第四級毒品純質淨重二十公克以上者，處 1 年以下有期徒
刑，得併科新臺幣 10 萬元以下罰金。
持有專供製造或施用第一級、第二級毒品之器具者，處 1 年以
下有期徒刑、拘役或新臺幣 1 萬元以下罰金。